臺灣嘉義地方法院刑事判決
110年度交易字第478號
公  訴  人  臺灣嘉義地方檢察署檢察官
被      告  賴昭廷


上列被告因公共危險等案件，經檢察官提起公訴（110年度偵字
第10434號），被告於準備程序中就被訴事實均為有罪之陳述，
本院裁定進行簡式審判程序，並判決如下：
    主    文
賴昭廷犯刑法第一百八十五條之三第一項第一款之服用酒類駕駛
動力交通工具罪，累犯，處有期徒刑陸月，如易科罰金，以新臺
幣壹仟元折算壹日。又犯過失傷害罪，處拘役肆拾日，如易科罰
金，以新臺幣壹仟元折算壹日。
    犯罪事實
一、賴昭廷於民國110年11月5日上午6時34分前某時，在其位於
    嘉義縣○○鄉○○村00鄰○○街000號住處飲用米酒後，吐氣酒精
    濃度已達每公升0.25毫克以上，且其知悉飲酒後，人體之注
    意力、操控力可能因體內殘留酒精作用影響而降低，若仍駕
    駛動力交通工具上路，對於其他用路人或交通參與者具有危
    險性，而不得駕駛動力交通工具，竟基於酒後駕駛動力交通
    工具之公共危險犯意，於飲酒後至110年11月5日上午7時6分
    前某時騎乘電動自行車上路。嗣於110年11月5日上午7時6分
    許，其騎乘上開電動自行車沿嘉義縣民雄鄉中樂路行駛至中
    樂路、民生路交岔路口後轉至民生路，並沿民生路由南往北
    方向行駛至嘉義縣○○鄉○○路0號前，原應注意該處路段中央
    劃設有雙黃實線用以劃分路面成雙向車道，禁止車輛跨越行
    駛，並不得迴轉，而慢車在劃有分向限制線之路段不得迴車
    ，又依當時時值日間有自然光線、天候晴，該處路面乾燥、
    無缺陷或障礙物，視距良好，客觀上並無不能注意之情形，
    竟疏未注意及此，貿然將其所騎乘機車向左偏轉而跨越分向
    限制線侵入對向車道，適許榮權騎乘車牌號碼000-0000號普
    通重型機車沿嘉義縣民雄鄉民生路由北往南行駛而至，乃閃
    避不及，許榮權所騎乘之機車前車頭乃與賴昭廷所騎乘機車
    右側車身發生撞擊，許榮權因此倒地並受有左手肘擦傷之傷
    害。經警據報到場處理，賴昭廷在未經有偵查犯罪職權之機
    關或公務員發覺前，即當場向現場處理之警員表示其為肇事
    人，自首接受裁判，另因到場處理之員警於同日上午6時34
    分許曾據報至賴昭廷上址住處處理糾紛，斯時已見賴昭廷當
    場散發酒味，因而合理懷疑賴昭廷酒後騎乘電動自行車上路
    ，遂於同日上午7時15分許對賴昭廷施以吐氣酒精濃度測試
    ，測得賴昭廷吐氣每公升所含酒精濃度為0.36毫克，因而查
    悉上情。
二、案經許榮權訴由嘉義縣警察局民雄分局報告臺灣嘉義地方檢
    察署檢察官偵查起訴。
    理    由
一、按除被告所犯為死刑、無期徒刑、最輕本刑為3年以上有期
    徒刑之罪或高等法院管轄第一審案件者外，於刑事訴訟法第
    273條第1項程序進行中，被告先就被訴事實為有罪之陳述時
    ，審判長得告知被告簡式審判程序之旨，並聽取當事人、代
    理人、辯護人及輔佐人之意見後，裁定進行簡式審判程序，
    刑事訴訟法第273條之1第1項定有明文。經核本件被告賴昭
    廷所犯之罪，均係死刑、無期徒刑、最輕本刑為3年以上有
    期徒刑或高等法院管轄第一審案件以外之罪，其於準備程序
    中就被訴之犯罪事實均為有罪之陳述，經法官告知簡式審判
    程序之旨，並聽取公訴人、被告之意見後，本院合議庭爰依
    前述規定裁定進行簡式審判程序。    
二、上開犯罪事實，業據被告於警詢、偵訊、本院準備程序與審
    理中自白不諱（見警卷第3至5頁；偵卷第5頁；本院卷第80
    至82、97頁），並有證人即告訴人許榮權之證述可佐（見警
    卷第6至8頁），且有道路交通事故現場圖、道路交通事故調
    查報告表㈠㈡、現場、車輛外觀與告訴人受傷照片、酒精濃度
    測定紀錄表、嘉義縣警察局110年11月5日嘉縣警交字第L000
    00000號舉發違反道路交通管理事件通知單、監視器錄影檔
    案截圖、嘉義縣警察局民雄分局111年1月6日嘉民警偵字第1
    110000623號函檢附職務報告、110報案紀錄單、交通部公路
    總局嘉義區監理所111年2月22日嘉監鑑字第1100324207號函
    檢附交通部通路總局嘉義區監理所嘉雲區車輛行車事故鑑定
    會鑑定意見書等在卷可參（見警卷第9、11至12、14至20、2
    2、28頁；本院卷第37至45、47、53至57、63至66頁），堪
    認被告上開任意性自白與事實相符，應可採信。從而，本案
    事證明確，被告上開犯行均可認定，應予論科。
三、被告為本案犯行後，刑法第185條之3之規定於111年1月28日
    修正公布，並自111年1月30日生效施行。而修正前刑法第18
    5條之3第1項規定「駕駛動力交通工具而有下列情形之一者
    ，處2年以下有期徒刑，得併科20萬元以下罰金：一、吐氣
    所含酒精濃度達每公升零點二五毫克或血液中酒精濃度達百
    分之零點零五以上。二、有前款以外之其他情事足認服用酒
    類或其他相類之物，致不能安全駕駛。三、服用毒品、麻醉
    藥品或其他相類之物，致不能安全駕駛。」，修正後則規定
    「駕駛動力交通工具而有下列情形之一者，處3年以下有期
    徒刑，得併科30萬元以下罰金：一、吐氣所含酒精濃度達每
    公升零點二五毫克或血液中酒精濃度達百分之零點零五以上
    。二、有前款以外之其他情事足認服用酒類或其他相類之物
    ，致不能安全駕駛。三、服用毒品、麻醉藥品或其他相類之
    物，致不能安全駕駛。」。經比較修正前、後之規定，雖然
    修正後對於構成該條項犯罪之構成要件均未修正，但法定刑
    明顯提高，當以修正前之規定較有利於被告。準此，針對被
    告本案自應適用修正前之刑法第185條之3第1項之規定。
四、核被告所為，係犯修正前刑法第185條之3第1項第1款之服用
    酒類駕駛動力交通工具罪與刑法第284條前段之過失傷害罪
    。道路交通管理處罰條例第86條第1項固規定：汽車駕駛人
    酒醉駕車，因而致人受傷或死亡，依法應負刑事責任者，加
    重其刑至二分之一，但修正前刑法第185條之3第1項已經規
    定「駕駛動力交通工具而有下列情形之一者，處2年以下有
    期徒刑，得併科20萬元以下罰金：吐氣所含酒精濃度達每
    公升0.25毫克或血液中酒精濃度達百分之0.05以上…」，若
    行為人酒後駕車，有酒測值每公升0.25毫克或其他不能安全
    駕駛之情形，符合上揭構成要件，已就其「酒醉駕車」之行
    為依上開規定單獨處罰時，倘再認其「酒醉駕車」之行為符
    合道路交通管理處罰條例第86條第1項之規定，應依該條項
    之規定加重，就行為人「酒醉駕車」之單一行為顯有重複評
    價之嫌。另修正前刑法第185條之3之法定刑係2年以下有期
    徒刑，得併科20萬元以下罰金，然刑法第284條第1項前段過
    失傷害係1年以下有期徒刑、拘役或10萬元以下罰金之罪，
    倘依照道路交通管理處罰條例第86條之規定加重，最重本刑
    僅係有期徒刑1年6月，修正前刑法第185條之3第1項第1款之
    規定顯然較重。則修正前刑法第185條之3第1項第1款既已經
    就酒後駕車部分特別規定為獨立之犯罪行為，顯見立法者就
    此類型犯罪危害非輕，自應逕論以較重之刑法第185條之3第
    1項之罪，且與刑法第284條第1項予以併合處罰，故就被告
    所犯刑法第284條之過失傷害即不再依道路交通管理處罰條
    例之規定加重。被告所犯上開2罪，1者為故意犯罪，1者為
    過失犯罪，犯意各別，且犯罪行為各有不同，應分論併罰。
    被告於有偵查犯罪職權之機關或公務員發覺其為肇事人之前
    ，即向據報到場處理之員警表示其為過失傷害之肇事人而自
    首接受裁判，有嘉義縣警察局民雄分局民雄派出所道路交通
    事故肇事人自首情形紀錄表可參（見警卷第29頁），核與刑
    法第62條前段之自首相符，是被告所犯過失傷害罪爰依法予
    以減輕其刑。
五、被告前①因公共危險案件，經本院以106年度交易字第290號
    判決處有期徒刑7月確定，②又因公共危險案件，經本院以10
    6年度交易字第326號判決處有期徒刑8月確定，上開罪刑經
    本院以106年度聲字第1258號裁定應執行有期徒刑1年2月確
    定，被告之後入監執行，於108年4月15日執行完畢出監，復
    因公共危險案件，經本院以109年度交易字第206號判決處有
    期徒刑9月確定，其後被告入監執行，並於110年7月4日執行
    完畢出監，有臺灣高等法院被告前案紀錄表可參，被告於上
    開有期徒刑2度入監執行完畢後之5年內，故意再犯本案法定
    刑為有期徒刑以上之刑之服用酒類駕駛動力交通工具罪，為
    累犯。再參酌司法院大法官釋字第775號解釋意旨，被告本
    案所犯服用酒類駕駛動力交通工具罪，與其前述2度入監執
    行完畢之案件，無論罪名、犯罪行為態樣，均相同，而被告
    於110年7月4日執行完畢出監後相隔僅4個月即再為本案犯行
    而犯服用酒類駕駛動力交通工具罪，顯見被告未因前案入監
    執行而之警惕，刑罰感應力薄弱。又依被告本案犯罪情節觀
    之，如其本案所犯服用酒類駕駛動力交通工具罪依刑法第47
    條第1項規定加重法定最低本刑，也無上開解釋所稱超過被
    告本案所應負擔之罪責，或對於被告之人身自由造成過度侵
    害，因此違反罪刑相當原則、比例原則之情形。從而，本院
    認被告本案所犯服用酒類駕駛動力交通工具罪，有依刑法第
    47條第1項規定加重其刑（包含法定最低本刑與最高本刑）
    之必要。
六、爰以行為人之責任為基礎，並審酌近年來，酒醉或酒後駕車
    時有所聞，並多次引發重大社會危害，社會大眾更是群情激
    憤，甚而群起撻伐、批判、謾罵類此行為人不顧自身與其他
    民眾安危，有予嚴懲之必要，政府相關單位亦三令五申進行
    勸導、嚴加取締，立法者更因應上開社會氛圍，先後多次修
    法提高單純酒後駕駛動力交通工具之公共危險犯罪刑度，或
    增訂酒後駕車肇事之加重處罰規定，並遞次加重處罰之刑度
    ，藉以展現遏止酒後駕車危險行為、保障公眾交通往來安全
    之意志，上開法律修正嚴懲酒後駕車之事，政府機關或學校
    及媒體等單位亦持續經由教育、傳播之方式宣導酒後駕車之
    危害性及其將可能面臨之法律責任，而被告除了前述於本案
    構成累犯之公共危險前科外，另曾有多次公共危險案件經本
    院判處罪刑確定並執行完畢（包含①本院102年度嘉交簡字第
    1279號判決處有期徒刑2月確定，②本院104年度嘉交簡字第2
    27號判決處有期徒刑4月確定，③本院104年度嘉交簡字第448
    號判決處有期徒刑5月確定，④本院104年度交易字第219號判
    決處有期徒刑7月確定），其當知悉上開社會氛圍與現象，
    則其再為本案酒後騎車上路之犯行，復因前述過失肇事致告
    訴人受傷，所為均非可採。兼衡以被告犯後尚知坦承犯行，
    且其就所犯過失傷害罪構成自首，而本案被告雖有意與告訴
    人成立調解，但告訴人經通知並未到場，致未能和解或調解
    （見本院卷第76-1頁）。又被告本案所犯服用酒類駕駛動力
    交通工具罪雖構成累犯，且本院有依刑法第47條第1項規定
    加重其刑之必要，然立法者就特定犯罪所制定之「法定本刑
    」，或附加特定事由以調整而加重或減輕「法定本刑」所形
    成之「處斷刑」，其刑罰均具有相當之裁量空間，於委託司
    法者確定個案具體刑罰之同時，授權其得在應報原理認可之
    範圍內，兼衡威懾或教育等預防目的，就與量刑有重要關聯
    之事項為妥適之評價，亦即於責任應報限度之下，考量預防
    之目的需求，以填補法定刑罰幅度所框架之空間，進而酌定
    其「宣告刑」，以期符罪刑相當之理想（最高法院110年度
    台上字第5734號判決意旨參照），又刑法總則累犯之刑之加
    重，僅係於「法定刑」限度內予以加重，而對「法定刑」予
    以加重調整為「處斷刑」，並非係以前案被告所受宣告之刑
    為基礎而加重其刑（亦即並非必需宣告較前案宣告刑更重之
    刑，或必以本案構成累犯之前案所受宣告之有期徒刑直接加
    重其刑），是於「法定刑」範圍內加重而調整為「處斷刑」
    之刑度範圍內，審酌被告個案犯罪之一切主、客觀因素與犯
    罪情節定其「宣告刑」，而被告本案犯罪情節為被告酒後騎
    乘之動力交通工具為電動自行車，其於危險駕駛途中因為前
    述跨越分向限制線之過失造成告訴人受傷，其過失態樣、程
    度非輕，但告訴人幸未受有嚴重傷害，而被告嗣後遭查獲吐
    氣酒精濃度為每公升0.36毫克等。暨被告自陳智識程度、家
    庭生活狀況、職業（見本院卷第98頁）、其餘素行等一切情
    狀，分別量處如主文所示之刑，並分別諭知易科罰金之折算
    標準。
據上論斷，應依刑事訴訟法第273條之1第1項、第299條第1項前
段，刑法第2條第1項前段、第185條之3第1項第1款（修正前）、
第284條前段、第47條第1項、第62條前段、第41條第1項前段，
刑法施行法第1條之1第1項，判決如主文。
本案經檢察官吳咨泓提起公訴，由檢察官林津鋒到庭執行職務。
 
中　　華　　民　　國　　111 　年　　4 　　月　　22　　日
                  刑事第五庭  法　官　郭振杰
以上正本證明與原本無異。
如不服本判決應於收受判決後20日內向本院提出上訴書狀，並應
敘述具體理由；其未敘述上訴理由者，應於上訴期間屆滿後20日
內向本院補提理由書（均須按他造當事人之人數附繕本）「切勿
逕送上級法院」。告訴人或被害人如對於本判決不服者，應具備
理由請求檢察官上訴，其上訴期間之計算係以檢察官收受判決正
本之日期為準。
中　　華　　民　　國　　111 　年　　4 　　月　　22　　日
                              書記官  張茗翔
附錄論罪科刑法條：
修正前刑法第185條之3：
駕駛動力交通工具而有下列情形之一者，處二年以下有期徒刑，
得併科二十萬元以下罰金：
一、吐氣所含酒精濃度達每公升零點二五毫克或血液中酒精濃度
    達百分之零點零五以上。
二、有前款以外之其他情事足認服用酒類或其他相類之物，致不
    能安全駕駛。
三、服用毒品、麻醉藥品或其他相類之物，致不能安全駕駛。
因而致人於死者，處三年以上十年以下有期徒刑；致重傷者，處
一年以上七年以下有期徒刑。
曾犯本條或陸海空軍刑法第五十四條之罪，經有罪判決確定或經
緩起訴處分確定，於五年內再犯第一項之罪因而致人於死者，處
無期徒刑或五年以上有期徒刑；致重傷者，處三年以上十年以下
有期徒刑。

刑法第284條：
因過失傷害人者，處一年以下有期徒刑、拘役或十萬元以下罰金
；致重傷者，處三年以下有期徒刑、拘役或三十萬元以下罰金。